【裁判字號】    94,訴,3511
【裁判日期】    950720
【裁判案由】    營利事業所得稅
【裁判全文】
臺北高等行政法院判決
                                     94年度訴字第03511號
                              .
原      告  咸德企業有限公司
代  表  人  甲○○董事）住同.
被      告  財政部臺北市國稅局
代  表  人  張盛和（局長）
訴訟代理人  乙○○
上列當事人間因營利事業所得稅事件，原告不服財政部中華民國
94年8 月19日台財訴字第09400194030 號（案號：00000000）訴
願決定，提起行政訴訟。本院判決如下：
    主  文
原告之訴駁回。
訴訟費用由原告負擔。
    事  實
壹、事實概要：
    原告民國（下同）90年度營利事業所得稅結算申報，列報全
    年營業收入淨額為新台幣（以下同）33,290,211元，營業成
    本26,632,169元，營業費用6,552,460 元，營業淨利105,
    582 元，非營業收入總額87,663元，全年（課稅）所得額為
    193,245 元，案經被告初查以原告未提示成本分析表供核，
    乃依所得稅法第83條第1 項規定，按其原申報之行業代號
    5213－14（買賣業玩具），同業利潤標準（毛利率20%）核
    定營業成本為26,632,169元；另以原告列報營業費用－折舊
    費用中有1,030,487 元，係模具之折舊，屬營業成本性質，
    遂依營利事業所得稅查核準則（以下簡稱查核準則）第60條
    規定，予以轉正為營業成本，復因其營業成本依法核定，致
    形同剔除。原告不服，就模具之折舊調整至營業成本部分申
    請復查，經被告於94年3 月17日以財北國稅法字第09402348
    38號復查決定書（下稱原處分）駁回，原告仍不服，提起訴
    願，復遭財政部決定駁回，遂向本院提起行政訴訟。
貳、兩造聲明：
一、原告聲明：求為判決
(一)、訴願決定及原處分均撤銷。
(二)、訴訟費用由被告負擔。
二、被告聲明：求為判決如主文所示。
參、兩造之爭點：
一、原告主張之理由：
(一)、原告係銷售模型玩具之貿易公司，本身並未從事製造生產，
    原告初期會先自行開發設計玩具模型及打造模型，再將自行
    設計之玩具模型刊載於玩具模型期刊雜誌，向世界各地廣告
    行銷，待取得客戶訂單後，再將訂單交由供應商包工包料生
    產，外銷出口。由於自行設計之玩具模型支出，不因營業收
    入有無或盈虧狀況，均須支付，且隨時間經過汰舊推新、無
    法儲存及轉列存貨。該開發費用（帳列於固定資產）並非提
    供生產商品之支出，原告依其生命週期分年折舊，折舊費用
    屬期間費用作為當期費用，並無不當。
(二)、本案關於開發玩具模型折舊費用，被告在查核原告88、89年
    度營利事業所得稅申報時，亦曾發生爭議，但經原告提示玩
    具手工模型及廣告樣張等證據後，即予以認定。事隔1 年後
    ，同批之開發玩具模型折舊費用，被告查核原告90年度營利
    事業所得稅申報之查核人員卻不予認定，在同一事由下卻有
    如此不同待遇，如何令原告信服，將來會計處理又應如何遵
    循。
(三)、被告以原告主張折舊費用係開發玩具模型之折舊，與原申報
    時列報模具折舊費用之事實不符，及未能提出寄送產品目錄
    予國外客戶之相關證明文件供核為由駁回復查及訴願申請。
    姑且不論財政部87年度修正查核準則時，即已刪除有關交付
    民營運送業之運費，應檢附運輸貨品品名及數量等資料之規
    定，稅捐稽徵機關在核課人民稅賦時，本實質課稅原則，怎
    能以原告提不出稅法未規定應保留之證明文件，及原告將「
    模型」誤載為「模具」，即課予剔除補稅。事實如何，原告
    已備有該手工玩具模型供核，被告卻不予採信，實難令原告
    信服，應將訴願、復查決定及原處分撤銷。
二、被告主張之理由：
(一)、本件原告90年度營利事業所得稅結算申報，列報營業收入淨
    額33,290,211元，營業成本26,632,169元，營業費用6,552,
    460 元，營業淨利105,582 元，非營業收入總額87,663元，
    全年（課稅）所得額193,245 元，案經被告初查以原告未提
    示成本分析表供核，乃依其原申報買賣玩具業（行業代號
    5213－14），按同業利潤標準（毛利率20%）核 定營業成本
    為26,632,169元〔計算式：營業收入淨額33,290,211元×（
    1 －20%）＝26,632,169 元〕；另以原告列報營業費用－折
    舊費用1,120,420 元，其中1,030,487 元係模具之折舊，屬
    營業成本性質，乃予以轉正為營業成本，復因其營業成本依
    法核定，致形同剔除。原告不服，申經被告復查決定以依財
    團法人中華民國會計研究發展基金會所頒布之「財務會計準
    則公報」第10號規定：「商品及原物料存貨之成本，應包括
    取得存貨之貨價（減除進貨折讓及補貼）及其他為使存貨達
    到可售或可用地點所發生之必要支出」。本案原告所主張由
    玩具模型公司製作飛機、汽車等手工模型，寄給國外客戶參
    考，再依訂單向工廠訂製商品，系爭模具支出核屬前揭財務
    會計準則公報所規定之成本支出。另被告初查以原告未提供
    成本分析表供核，乃依其原申報買賣玩具業（行業代號5213
    －14），以當期同業利潤標準（毛利率為20%）核 定營業成
    本。惟因玩具模型之折舊，調整至營業成本，復因營業成本
    依法核定致形同剔除，核定折舊費用為89,933元，尚無不合
    等由，駁回其復查之申請。
(二)、原告主張系爭折舊費用係由玩具模型公司製作飛機、汽車等
    手工模型，寄給國外客戶參考乙節，核與其原申報時列報模
    具折舊費用之事實不符，且原告亦未能提出其贈送國外客戶
    之相關證明文件供核。從而被告以系爭模具支出，核屬前揭
    財務會計準則公報所規定之成本支出，乃依查核準則第60
    條規定轉列營業成本，並無違誤。
    理  由
壹、程序方面：
    本件原告經合法通知，未於言詞辯論期日到場，依行政訴訟
    法第218 條準用民事訴訟法第386 條、第385 條第1 項前段
    規定，核無民事訴訟法第386 條所列各款情形，爰依到場被
    告之聲請，由其一造辯論而為判決，合先敘明。
貳、實體方面：
一、按「營利事業所得之計算，以其本年度收入總額減除各項成
    本費用、損失及稅捐後之純益額為所得額。」、「稽徵機關
    進行調查或復查時，納稅義務人應提示有關各種證明所得額
    之帳簿文據；其未提示者，稽徵機關得依查得之資料或同業
    利潤標準，核定其所得額。」分別為所得稅法第24條第1項
    及第83條第1 項所明定；次按「營利事業之費用與損失，應
    視其性質分為營業費用（如銷售、管理費用）與營業成本（
    如製造費用），分別審定並轉正。其應歸屬於營業成本之費
    用或損失，原列報於營業費用，經稽徵機關審定轉正者，應
    就調整部分分攤於期末存貨。」復為行為時查核準則第60條
    所規定；核該查核準則係依所得稅法第80條5 項所授權制定
    ，上述規定乃係針對所得稅法所為細節、技術性之補充規定
    ，合乎立法授權意旨，且未逾越母法之限度，無違法律保留
    原則，本院自得予以適用。
二、兩造不爭之事實經過：
    原告90年度營利事業所得稅結算申報，列報全年營業收入淨
    額為33,290,211元，營業成本26,632,169元，營業費用6,55
    2,460 元，營業淨利105, 582元，非營業收入總額87,663
    元，全年（課稅）所得額為193,245 元，案經被告初查以原
    告未提示成本分析表供核，乃依所得稅法第83條第1 項規定
    ，按其原申報之行業代號5213－14（買賣業玩具），同業利
    潤標準毛利率20% ，核定營業成本為26,632,169元〔計算式
    ：營業收入淨額為33,290,211元×（1 －20%）＝26,632,16
    9 元〕；另以原告列報營業費用－折舊費用中有1,030,487
    元，係模具之折舊，屬營業成本性質，遂依查核準則第60條
    規定，予以轉正為營業成本，復因其營業成本依法核定，致
    形同剔除。原告不服，就模具之折舊調整至營業成本部分申
    請復查，提起訴願，迭遭駁回等事實，有原告申報書、被告
    營利事業所得稅結算申報調查項目調整數額報告表、核定通
    知書、如事實概要所述之復查決定書及財政部94年8 月19日
    台財訴字第0940019403 0號訴願決定書影本分別附於訴願卷
    及本院卷可稽，自堪信為真實。
三、原告循序提起本件行政訴訟，並主張：其自行設計之玩具模
    型支出，不因營業收入有無或盈虧狀況均須支付，且隨時間
    經過汰舊推新、無法儲存及轉列存貨。該開發費用（帳列於
    固定資產）並非提供生產商品之支出，原告依其生命週期分
    年折舊，折舊費用屬期間費用作為當期費用，並無不當。本
    案開發玩具模型折舊費用之爭議，被告於查核原告88、89年
    度營利事業所得稅申報時亦曾發生，但經原告提示玩具手工
    模型及廣告樣張等證據後，即予認定。事隔1 年，同一事由
    卻有不同待遇，如何令原告信服？本於實質課稅原則，稅捐
    稽徵機關不能以原告提不出稅法未規定應保留之證明文件，
    及將「模型」誤載「模具」，即予剔除，並命補稅云云。
四、按「商品及原物料存貨之成本，應包括取得存貨之貨價（減
    除進貨折讓及補貼）及其他為使存貨達到可售或可用地點所
    發生之必要支出」財團法人中華民國會計研究發展基金會所
    頒布之「財務會計準則公報」第10號著有規定。查系爭模具
    係原告自行開發設計及打造，刊載於期刊、雜誌，向世界各
    地廣告行銷，取得國外客戶訂單後，再交由供應商生產，外
    銷出口乙節，業據原告說明在卷（見本院卷第6 頁起訴狀）
    ，則該模具顯係原告為使其貨物達到可售階段，所發生之必
    要支出，揆諸前開說明，該等支出，自屬營業成本，而與是
    否為提供生產商品之支出無關，乃堪認定。是原告主張該等
    支出係屬費用云云，已無可採。
五、次按租稅稽徵程序，稅捐稽徵機關雖依職權調查原則而進行
    ，惟有關課稅要件事實，多發生於納稅義務人所得支配之範
    圍，稅捐稽徵機關掌握困難，為貫徹公平合法課稅之目的，
    因而課納稅義務人申報協力義務。查上述支出係經原告以模
    具之名而為申報；其於88、89年度亦均以模具為名，攤提折
    舊，有88、89年度營利事業所得稅結算申報檢定通知書及原
    告財產目錄附卷可稽（分見原處分卷及本院卷第36、37 頁
    部分）。是原告主張系爭折舊費用係屬模型而非模具，部分
    模型廠誤將製作模型之發票品名，載為模具云云，核與其原
    申報時及歷年列報模具折舊費用之事實均有不符，自無可採
    。而依所得稅法第24條係憑證據資料逐筆支出核實認列之意
    旨觀，原告既未盡其協力義務，另行舉證證明該等支出確係
    模型而非模具，則被告依其查得之資料認定係模具，於法自
    屬無違，原告另主張被告因其未能提出稅法未規定保留之證
    明，而剔除上述折舊，有悖實質課稅原則云云，亦無可採。
六、末按「稽徵機關接到結算申報書後，應派員調查，核定其所
    得額及應納稅額。前項調查，稽徵機關得視當地納稅義務人
    之多寡採分業抽樣調查方法，核定各該業所得額之標準。」
    所得稅法第80條第1 、2 項著有明文。又財政部為建立營利
    事業所得稅結算申報書面審核案件抽查制度，訂有營利事業
    所得稅結算申報書面審核案件抽查要點，就營利事業所得稅
    結算申報案件，選擇對象調閱帳簿、文據及有關資料進行查
    核。該要點除規定特定書面審核核定之營利事業所得稅結算
    申報案件，應列入抽查範圍外，並另就每年書面審核核定之
    案件，採隨機選樣方式抽查，抽查比率由稽徵機關首長視人
    力及案件數量自行決定，並規定有得優先列入抽查之案件類
    型，例如經書面審核發現申報異常或涉嫌違章情節重大者屬
    之，此觀該要點第1 至3 條及第4 條第4 款規定甚明。查至
    88 、89 年度雖原告將該等模具支出，以費用認列未據被告
    調整，惟此係因被告於該等年度均採書面審查所致；系爭90
    年度因有折舊轉成本之申報異常，而經抽查為實質調查，業
    據被告訴訟代理人陳明在卷，且為原告所不爭（見本院卷第
    34頁），並有人工選案清單在卷可憑（見原處分卷），則自
    無以前開年度書面審核結果，而推翻系爭90年度查帳核實認
    列之前開認定，附此敘明。
七、綜上所述，原告主張其申報之模具實係模型，該部分支出係
    屬費用云云，均無可採。被告以原告未提供成本分析表供核
    ，乃依其原申報之行業代號5213－14（買賣業玩具），以當
    期同業利潤標準毛利率為20% ，核定營業成本；因玩具模型
    之折舊，調整至營業成本，復因營業成本依法核定，致該成
    本形同剔除，無法扣減，乃於法無違。訴願決定遞予維持，
    亦無違誤，原告徒執前詞，聲請撤銷，為無理由，應予駁回
    。
據上論結，本件原告之訴為無理由，爰依行政訴訟法第218 條、
第98條第3 項前段、民事訴訟法第385 條第1 項前段判決如主文
。
中    華    民    國    95    年     7    月   20     日
                        第七庭審判長法  官  黃本仁
                                    法  官  黃秋鴻
                                    法  官  林玫君
上為正本係照原本作成。
如不服本判決，應於送達後20日內，向本院提出上訴狀並表明上
訴理由，如於本判決宣示後送達前提起上訴者，應於判決送達後
20日內補提上訴理由書（須按他造人數附繕本）。
中    華    民    國    95    年     7    月   20     日
                                    書記官  黃明和


司法院資訊處製作；財團法人民間司法改革基金會備份。
